臺灣臺中地方法院民事判決　95年度訴字第2038號
原　　　告　甲○○
訴訟代理人　乙○○
被　　　告　丁○○
訴訟代理人　江來盛律師
當事人間請求損害賠償等事件，本院於96年5月10日言詞辯論終
結，判決如下：
    主    文
原告之訴及假執行之聲請均駁回。
訴訟費用新台幣壹萬壹仟零玖拾捌元由原告負擔。
    事實及理由
甲、程序方面
一、按原告於判決確定前，得撤回訴之全部或一部，但被告已為
    本案之言詞辯論者，應得其同意，民事訴訟法第262條第1項
    定有明文。本件原告起訴後，撤回對被告丙○○部分之起訴
    ，並經被告丙○○同意，原告前揭撤回，自應准許。
二、又按訴狀送達後，原告不得將原訴變更或追加他訴，但被告
    同意、請求之基礎事實同一、擴張或減縮應受判決事項之聲
    明者，不在此限；被告於訴之變更無異議，而為本案之言詞
    辯論者，視為同意變更，民事訴訟法第第255條第1項第1、2
    、3款及第2項分別定有明文。本件原告起訴原依借款返還請
    求權，請求被告丁○○（以下均稱被告）應給付原告新臺幣
    （下同）915,000元及自民國89年7月10日起至清償日止，按
    年息百分之5計算之利息，嗣變更依侵權行為損害賠償請求
    權減縮請求被告給付盜領存款之損害賠償165,000元及依借
    款返還請求權減縮請求被告返還借款48萬元，及均自起訴狀
    繕本送達之翌日起至清償日止，按年息百分之5計算之利息
    ，本院審之被告對原告訴之變更無異議而為言詞辯論，且原
    告變更前後所主張之基礎事實同一，依揆諸前揭法條規定，
    應予准許，先此敘明。
乙、實體方面
一、原告起訴主張：
  (一)原告與被告於89年間開始同居，詎被告丁○○竟於89年1 月
    17日分4次盜領原告於中央信託局之存款共12萬元，89年2月
    1日分7次共盜領16萬元，89年2月3日分4次共盜領11萬元，
    合計盜領存款為39萬元，原告調閱銀行錄影帶發現被告盜領
    後，雖曾向警察報案，但被告苦苦哀求，原告遂同意被告分
    月賠償，故被告丁○○於89年4月間簽發發票日89年4月10日
    、89年5月10日、89年6月10日，票號為382897、382896、
    382893號，面額分別為145,000元、190,000 元、80,000元
    之本票各1紙賠償盜領原告前揭存款之本金及利息，嗣後被
    告曾替原告繳交房貸，且給付其中25萬元，尚餘165,000元
    未清償。
  (二)被告於91年9月間以投資股票，並讓訴外人丙○○操盤為由
    ，向原告借款60萬元，原告即於91年10月16日匯款50萬元至
    被告帳戶，於91年11月19日匯款10萬元至訴外人丙○○帳戶
    。嗣於91年11月11日訴外人丙○○曾將12萬元匯入原告中央
    信託局之帳戶內，此為被告股票獲利後清償原告上開借款之
    款項，剩餘之48萬元借款，被告迄未清償。爰依侵權行為損
    害賠償請求權、借款返還請求權請求如訴之聲明所示。
  (三)對被告抗辯之陳述：
  (1)被告既然簽發前揭三張本票，焉有不知資金往來與否？卻又
    不取回本票之理？且被告於94年度偵字第8029號詐欺案件偵
    查中，並未有所謂借貸之辯詞，故被告尚應賠償原告165,00
    0元之損害。
  (2)原告匯款給被告與訴外人丙○○時，原告已與大陸配偶羊敗
    珍結婚，亦即早與被告分手，故被告所抗辯稱係屬生活費用
    云云，顯屬不實。又被告借款時稱其女即訴外人丙○○從事
    股票行業，有內線消息，未清償被告對原告之債務，唯有投
    入此行業，才向被告借款60萬元，並非如被告抗辯係投資股
    票買賣。若係投資股市，何以沒有任何股市相關資料，且原
    告曾以存證信函催討，被告並無正面反應，顯係默認借款之
    意思表示，從而被告抗辯顯不採信。
  (四)聲明：(1)被告應給付原告645, 000元及自起訴狀繕本送達之
    翌日起至清償日止，按年息百分之5計算之利息。(2)願供擔
    保請准予宣告假執行。
二、被告則以：
  (一)被告並未盜領原告存款，原告雖對於被告提出刑事竊盜罪之
    告訴，但已經不起訴處分確定在案，況被告若確有竊取原告
    之存款，而被告為掩飾犯行並交付系爭本票，則原告大可依
    法向被告追索，何以遲至時效消滅始將本票提出？另被告雖
    有償還25萬元，然此乃因兩造為同居關係，常有金錢往來，
    並非賠償盜領款項。
  (二)原告雖確有匯款50萬元至被告丁○○帳戶及匯款10萬元至訴
    外人丙○○帳戶，然此為原告與被告同居時原告給被告之生
    活費用，並非借款，原告所稱與大陸女子結婚一節，被告當
    時並不知情，原告基於補償被告及安撫被告之心，繼續與原
    告生活而支付上開款項，本屬人之常情。
  (三)原告雖主張被告以投資股票有內線可以獲利為由，致原告系
    爭款項，然原告既謂被告先前盜領之款項尚未清償，是否仍
    願聽信被告所言已非無疑，且原告以自行製發之存證信函作
    為證據，實無法令人信服，本件仍應由原告負舉證責任。
  (四)聲明：(1)如主文第1項所示；(2)如受不利之判決，願供擔保
    請准予宣告免假執行。
三、兩造經法院整理並簡化爭點，其結果如下：
  (一)兩造不爭之事項：
  (1)系爭票號382897、382896、382893號，面額分別為145,0 00
    元、190,000元、80,000元之本票各1紙為被告丁○○簽發並
    交予原告執有。
  (2)原告曾於91年10月16日匯款50萬元予被告丁○○，於91年11
    月19日匯款10萬元給訴外人丙○○。
  (3)91年11月11日訴外人丙○○曾將12萬元匯入原告中央信託局
    之帳戶內。
  (4)對於臺灣臺中地方法院檢察署檢察官94年度偵字第8029號、
    95年度偵字第10737號不起訴處分書形式上真正不爭執。
  (二)兩造爭執之事項：
  (1)被告丁○○有無盜領原告的存款390,000元，因而同意賠償
    原告415,000元，並簽發前揭本票3張交予原告收執？
  (2)兩造間就原告匯給被告丁○○及訴外人丙○○共計600,000
    元是否成立借款法律關係？
四、本院得心證之理由：
  (一)原告主張被告簽發前揭本票3紙交予原告收執等情，業為兩
    造所不爭，故應堪採信。又原告主張被告曾盜領原告存款共
    計39萬元，始簽發前揭本票作為損害賠償等情，業為被告所
    否認。經查：
  (1)原告於94年度偵字第8029號詐欺案件警訊時指稱：伊於89
    年2月會同育才派出所警員至中央信託局調閱錄影帶，當時
    伊有認出係被告盜領伊存款，但基於同情之心態而未告知警
    方，且因被告係寡婦人家而原諒被告，未對被告提出告訴，
    嗣被告自願簽發3紙本票以償還所盜領之款項等語；於偵查
    中指稱：伊與被告係男女朋友，自89年起至91年止，在臺中
    市○區○○路342巷36號之住處與被告同居----伊會同台中
    市警察局第二分局警員看中央信託局錄影帶，有看到被告去
    領，錄影帶未複製等語，嗣經檢察官命其提出台中市警察局
    第二分局警員之姓名，並提供銀行錄影帶，原告陳稱：有去
    警察局申請，警察局稱年代已久，而向中央信託申請，但都
    無法提供等語，此均有本院調取上開偵查卷宗足憑。本院審
    之原告於警訊、偵查所陳稱陪同其前往銀行調閱錄影帶之警
    員不一致，且若原告確實曾前往警察局報案而由警員陪同查
    案，衡情應有報案紀錄可查，原告焉會無法提出任何報案資
    料？又原告果真當時曾看過銀行監視錄影帶，而發現提領人
    為被告，縱使原告不願表明認識提領人，當亦會請求警員或
    銀行保留錄影帶，豈有任錄影畫面因時間久遠而滅失之理？
    故原告主張曾會同警員前往銀行調閱錄影畫面發現係被告盜
    領存款一節，尚乏證據，不足採信。
  (2)原告雖執有被告簽發之前揭本票3紙，惟衡諸經驗法則，簽
    發本票之原因眾多，況兩造當時為同居之男女朋友關係，被
    告曾替其繳交房貸等情，亦為原告於偵查中所自承，則尚難
    僅憑原告執有前揭本票，逕予推論被告有前揭盜領存款行為
    ，進而推論被告為賠償盜領款項而簽發前揭本票。
  (3)原告主張被告曾償還25萬元一節，雖為被告所不爭，然被告
    償還之款項如係前揭本票之款項，何以原告未將本票交還被
    告？況被告與原告當時為同居男女朋友，時有金錢往來，上
    開25萬元於經驗法則上亦可能出於其他金錢債權債務所交付
    ，尚難依被告曾交付原告25萬元之事實，遽予推論被告確實
    有盜領原告存款並同意賠償原告前揭本票之款項。又原告寄
    發予被告之存證信函內容，僅屬原告單方之陳述，縱使被告
    未回應，亦無法推認被告有默示借款之意思表示。末查原告
    提出之存摺影本，僅能證明有存款提領紀錄，並無法證明係
    由何人提領？提領原因為何？從而原告前揭主張均礙難採信
    。
  (二)原告主張其依被告請求，於91年10月16日匯款50萬元給被告
    ，於91年11月19日匯款10萬元至訴外人丙○○帳戶等情，為
    兩造所不爭，故原告主張曾交付60萬元予被告之事實，應堪
    採信。又原告主張前揭60萬元係基於兩造間借款契約而交付
    ，兩造間應有借款法律關係等情，業為被告所否認。經查：
  (1)原告於前揭詐欺案件警訊中指稱：被告告訴伊有內線可交易
    ，伊相信被告與被告合夥買賣股票，伊認為操作股票不易賺
    錢而提議拆夥，要求被告將投資股票之款項交還等語；於94
    年9月15日偵查中指稱：「（檢察官問：有無與丁○○合資
    經營股票？）是。（檢察官問：是否由丁○○女兒丙○○操
    作？）是。（檢察官問：丁○○有無將利潤匯入你戶頭？）
    是」等語，此有前揭偵查卷宗足憑，則原告於前揭刑事案件
    中已明確表示其交付被告60萬元之款項係合夥投資股票之款
    項，其於本院改稱係交付被告之借款云云，即不足採信。
  (2)原告雖主張被告告知原告有內線消息可投資股票，用以償還
    前揭本票款項，原告才匯給被告60萬元云云。惟被告若果真
    積欠前揭本票款項未償還，衡諸常情，被告舊債未了，原告
    豈有再借款予被告之可能？故原告前揭借款之主張，實不足
    採信。
  (3)按當事人間金錢交付原因眾多，本件原告雖已證明曾交付60
    萬元予被告之事實，然原告於前揭刑事案件中指稱係基於合
    夥投資股票而交付前揭款項，其於本件訴訟中改稱係基於借
    款而交付，即不足採信。又原告若果係基於合夥投資而給付
    前揭款項，自應循合夥解散、清算程序，請求返還合夥之出
    資或剩餘財產，併此敘明。
  (三)綜上所述，本件原告未能舉證證明被告有盜領原告存款，因
    而同意賠償前揭本票款項之事實；亦未能舉證證明兩造間就
    60萬元款項有消費借貸之合意，從而，原告依侵權行為損害
    賠償請求權及借款返還請求權起訴請求被告給付645,000元
    及遲延利息，即無理由，應予駁回。原告之訴既無理由，其
    假執行之聲請亦失所附麗，應併予駁回。
丙、訴訟費用負擔之依據：民事訴訟法第78條。
中　　華　　民　　國　　96　　年　　5 　　月　　24  　日
                  民事第一庭    法  官  陳毓秀
正本係照原本作成。
如對本判決上訴，須於判決送達後20日內向本院提出上訴狀。
中　　華　　民　　國　　96　　年　　5 　　月　　24  　日
                                書記官  楊賀傑
